臺灣臺南地方法院臺南簡易庭民事判決
111年度南簡字第321號
原      告  陳金福  

被      告  楊張麗美
訴訟代理人  楊孝勇  
上列被告因過失傷害案件，原告提起刑事附帶民事訴訟請求侵權
行為損害賠償，經本院刑事庭裁定移送前來（110年度交附民字
第181號），本院於民國111年5月6日言詞辯論終結，判決如下：
    主    文
被告應給付原告新臺幣394,577元，及自民國110年12月4日起至
清償日止，按週年利率百分之5計算之利息。
原告其餘之訴駁回。
訴訟費用新臺幣1,000元由被告負擔。
本判決原告勝訴部分得假執行。但被告以新臺幣394,577元為原
告預供擔保，得免為假執行。
原告其餘假執行之聲請駁回。
    事實及理由
一、按訴狀送達後，原告不得將原訴變更或追加他訴，但擴張或
    減縮應受判決事項之聲明者，不在此限，民事訴訟法第255
    條第1項第3款定有明文。原告起訴原請求被告應給付新臺幣
    （下同）831,938元，及自起訴狀繕本送達翌日起至清償日
    止，按週年利率百分之5計算之利息，嗣於訴訟中將請求本
    金變更為463,570元，核屬減縮應受判決事項之聲明，揆諸
    前揭法文，並無不合，應予准許，合先敘明。
二、原告主張：被告未考領有普通重型機車駕駛執照，於民國10
    9年8月22日上午7時13分許，騎乘車牌號碼000-000號普通重
    型機車，沿臺南市安南區海佃路4段由南往北方向行駛，行
    經該路段與海佃路4段388巷之路口時，原應注意車輛行駛至
    交岔路口，左轉彎時，應距交岔路口30公尺前顯示方向燈或
    手勢，換入內側車道或左轉車道，行至交岔路口中心處左轉
    ，並不得占用來車道搶先左轉，且轉彎車應讓直行車先行，
    而依當時情形天候晴、日間自然光線，並無不能注意之情事
    ，竟疏未注意及此，貿然提前左轉，適原告騎乘車牌號碼00
    0-000號普通重型機車（下稱系爭機車）沿海佃路4段388巷
    對向駛來，當場遭被告機車左前車頭撞及系爭機車左側車身
    ，雙方均人車倒地，致原告受有左側骨盆骨折及左側第二、
    三肋骨骨折等傷害（下稱系爭事故）。被告上開行為，業經
    本院刑事庭以110年度交易字第1118號判決被告汽車駕駛人
    ，無駕駛執照駕車，犯過失傷害罪，處拘役30日，得易科罰
    金確定（下稱刑事案件）。為此依據侵權行為損害賠償之法
    律關係，請求被告賠償醫療費用186,838元、看護費90,000
    元、車損修理費用5,100元（系爭機車車主即訴外人黃梅花
    已將系爭機車損壞之損害賠償請求權讓與原告）、工作損失
    151,500元、精神慰撫金100,000元，扣除原告已受領之機車
    強制險69,868元後，被告應給付原告463,570元等語。並聲
    明：㈠被告應給付原告463,570元，及自起訴狀繕本送達翌日
    起至清償日止，按週年利率百分之5計算之利息。㈡願供擔保
    請准宣告假執行。　　
三、被告則以：對於原告主張之系爭事故狀況，及請求之醫療費
    用186,838元、看護費90,000元、車損修理費用5,100元，均
    不爭執。但認為原告請求工作損失151,500元及精神慰撫金1
    00,000元過高等語，資為抗辯。並聲明：㈠原告之訴駁回。㈡
    如受不利判決，願供擔保請准宣告免為假執行。　　
四、原告主張被告於前揭時地無照騎乘機車，行經路口左轉彎時
    ，未注意應於距交岔路口30公尺前顯示方向燈或手勢，換入
    內側車道或左轉車道，行至交岔路口中心處左轉，並不得占
    用來車道搶先左轉，且轉彎車應讓直行車先行，即貿然左轉
    彎，而與騎乘系爭機車、沿海佃路4段388巷對向駛來之原告
    發生碰撞，致原告受有左側骨盆骨折及左側第二、三肋骨骨
    折等傷害，被告因上開過失傷害行為，經刑事案件判決確定
    等情，有本院110年度交易字第1118號刑事判決在卷可稽，
    並經本院職權調取上開刑事案件卷宗全卷審認無訛，且為被
    告所不爭執，是此部分事實堪為認定。
五、按汽車行駛至交岔路口，左轉彎時，應距交岔路口30公尺前
    顯示方向燈或手勢，換入內側車道或左轉車道，行至交岔路
    口中心處左轉，並不得占用來車道搶先左轉；轉彎車應讓直
    行車先行，道路交通安全規則第102條第1項第5款、第7款分
    別定有明文。被告騎乘機車，疏未注意上開規定，提前左轉
    彎，致原告受有傷害，而依當時天候晴、日間自然光線、柏
    油路面乾燥無缺陷、無障礙物且視距良好等情形（刑事案件
    警卷第53頁），被告並無不能注意之情事，可認其應就系爭
    事故負全部過失責任；又系爭事故經送請臺南市車輛行車事
    故鑑定覆議委員會覆議後，亦認被告駕駛普通重型機車，提
    前左轉，轉彎車未讓直行車先行，為肇事原因，原告無肇事
    因素，有該會南覆0000000案覆議意見書附於刑事案件偵卷
    可佐（刑事案件偵卷第33至34頁），與本院前揭認定持相同
    意見，是被告應負全部之過失責任，亦可肯認。
六、次按因故意或過失，不法侵害他人之權利者，負損害賠償責
    任；汽車、機車或其他非依軌道行駛之動力車輛，在使用中
    加損害於他人者，駕駛人應賠償因此所生之損害；不法侵害
    他人之身體或健康者，對於被害人因此喪失或減少勞動能力
    或增加生活上之需要時，應負損害賠償責任；不法侵害他人
    之身體、健康、名譽、自由、信用、隱私、貞操，或不法侵
    害其他人格法益而情節重大者，被害人雖非財產上之損害，
    亦得請求賠償相當之金額，民法第184條第1項前段、第191
    條之2前段、第193條第1項、第195條第1項前段分別定有明
    文。被告因前開過失行為，致原告受有上開傷害，及機車毀
    損之結果，原告請求被告賠償其所受損害，自屬於法有據。
    經查：
　㈠醫療費用、看護費、車損修理費用部分：
　　原告請求被告賠償醫療費用186,838元、看護費90,000元、
    車損修理費用5,100元部分，業據提出看護費收據、臺南市
    立安南醫院（下稱安南醫院）診斷證明書、機車維修估價單
    、車損請求權讓與證明書、受領強制險之存摺明細各1份、
    醫療收據4紙等件為證（交附民卷第9至23頁，本院卷第53至
    55頁），並有車輛詳細資料報表附於刑事案件警卷可佐（刑
    事案件警卷第49頁），核屬相符，且為被告所不爭執。是原
    告此部分請求，為有理由，應予准許。
  ㈡工作損失部分：
　　原告主張其於系爭事故發生前原在啟茂企業社從事工地板模
    工作，因系爭事故所受傷害而受有6個月無法工作之損失，
    故依勞工最低基本薪資25,250元計算，請求工作損失151,50
    0元等語；惟依安南醫院109年9月4日診斷證明書，僅記載原
    告出院後宜休養3個月等語（交附民卷第15頁），堪認原告
    住院期間及出院後休養期間，共有3個月又14日無法工作，
    原告主張其6個月無法工作，因無其他證據證明，逾上開期
    間部分，尚難准許。另原告請求以最低基本薪資計算，應屬
    適當；又109年度最低基本薪資為23,800元，原告主張之25,
    250元為111年度之最低基本薪資，然依原告因系爭事故所受
    傷害住院期間為109年8月22日起至同年9月4日止共14日，醫
    囑之休養期間為出院後3個月，均在109年間，故應以109年
    度之最低基本薪資計算原告工作損失為當。準此，原告請求
    工作損失於82,507元【計算式：23,800元×（3＋14/30）月＝8
    2,507元，元以下四捨五入】之範圍內，為有理由，逾此範
    圍之請求，則無理由，應予駁回。
　㈢精神慰撫金部分：
　  按被害人受有非財產上損害，請求加害人賠償相當金額之慰
    撫金時，法院對於慰撫金之量定，應斟酌實際加害情形、所
    造成之影響、被害人痛苦之程度、兩造之身分地位經濟情形
    及其他各種狀況，以核定相當之金額。本院審酌本件事故係
    因被告行經路口左轉彎時，未注意應於距交岔路口30公尺前
    顯示方向燈或手勢，換入內側車道或左轉車道，行至交岔路
    口中心處左轉，並不得占用來車道搶先左轉，且轉彎車應讓
    直行車先行，即貿然左轉彎，而與原告機車發生碰撞，致原
    告受有左側骨盆骨折及左側第二、三肋骨骨折等傷害，可認
    原告身心上確受有相當程度之痛苦；並兼衡原告為國中畢業
    、從事板模工作，被告無業、依其警詢自陳為不識字、經濟
    狀況勉持（本院卷第51頁、刑事案件警卷第5頁），暨兩造1
    09年財產所得調件明細表所示之所得及財產之經濟狀況，認
    原告請求被告賠償精神慰撫金100,000元，核屬適當。
　㈣又原告就系爭事故已領取強制汽車責任保險給付69,868元，
    有存摺內頁在卷可稽（本院卷第53頁），依強制汽車責任保
    險法第32條規定，該給付視為被保險人損害賠償金額之一部
    分，被保險人受賠償請求時，應予扣除。從而，原告依據侵
    權行為損害賠償之法律關係，請求被告賠償394,577元（計
    算式：醫療費用186,838元＋看護費90,000元＋車損修理費用5
    ,100元＋工作損失82,507元＋精神慰撫金100,000元－原告已受
    領之機車強制險69,868元＝394,577元），及自起訴狀繕本送
    達翌日即110年12月4日（交附民卷第27頁）起至清償日止，
    按週年利率百分之5計算之利息，為有理由，應予准許，逾
    此範圍之請求則無理由，應予駁回。
七、本件訴訟費用為原告支出之第一審裁判費1,000元，本院審
    酌該金額乃係車損部分所繳納之裁判費，本院就此部分既判
    准原告之請求，應認此費用命由被告負擔為適當，爰依民事
    訴訟法第87條第1項規定，併確定被告應負擔之訴訟費用額
    如主文第3項所示。
八、本件係屬民事訴訟法第427條第1項規定適用簡易程序所為被
    告部分敗訴之判決，爰依同法第389條第1項第3款規定，就
    原告勝訴部分依職權宣告假執行，原告雖為假執行宣告之聲
    請，僅為促使本院職權之發動，併予敘明。另被告聲請宣告
    免為假執行部分，核無不合，爰依民事訴訟法第392條第2項
    規定，酌定如主文第4項但書所示之相當擔保金額准許之。
    至原告敗訴部分，其假執行之聲請失所依據，應予駁回。
九、本件為判決基礎之事證已臻明確，兩造其餘之攻擊防禦方法
    及訴訟資料，經本院斟酌後，認均與判決結果不生影響，爰
    不一一論駁，併此敘明。
十、訴訟費用負擔之依據：民事訴訟法第79條。　　　
中　　華　　民　　國　　111 　年　　5 　　月　　20　　日
                    臺南簡易庭  法  官  陳䊹伊
上列正本係照原本作成。
如不服本判決，應於送達後20日內，向本院提出上訴狀並表明上
訴理由，如於本判決宣示後送達前提起上訴者，應於判決送達後
20日內補提上訴理由書（須附繕本）。
如委任律師提起上訴者，應一併繳納上訴審裁判費。 
中　　華　　民　　國　　111 　年　　5 　　月　　20　　日
                                書記官  王美韻